臺灣臺南地方法院民事判決　　　　　　　 96年度訴字第560號
原　　　告　臺灣中小企業銀行股份有限公司
法定代理人　辛○○
訴訟代理人　丙○○
　　　　　　乙○○
被　　　告　庚○○
訴訟代理人　許芳瑞律師
上列當事人間請求侵權行為損害賠償事件，經本院於民國96年11
月27日言詞辯論終結，判決如下：
    主  文
原告之訴及假執行之聲請均駁回。
訴訟費用由原告負擔。
    事實及理由
壹、程序方面：按訴狀送達後，原告不得將原訴變更或追加他訴
    。但擴張或減縮應受判決事項之聲明者，不在此限。民事訴
    訟法第255條第1項第3款定有明文。經查，本件原告起訴請
    求被告應給付原告新臺幣（下同）500萬元及法定遲延利息
    ，嗣於訴狀送達後，擴張應受判決事項之聲明，請求被告應
    給付原告1900萬元及法定遲延利息，核與上開規定相符，應
    予准許，合先敘明。
貳、原告主張：
一、被告於擔任原告公司之經理期間，辦理對訴外人紐新企業股
    份有限公司（下稱紐新企業）貸款乙案，關於外銷貸款之部
    分，其中二筆貸款分別於民國（下同）88年4月15日及同年5
    月15日到期，惟紐新企業均未按期還款，被告明知前述逾期
    還款之情事，仍於88年4月19日至同年6月28日間，繼續撥貸
    外銷貸款及國內信用狀貸款共32筆予紐新企業，金額總計新
    臺幣（下同）160,340,000元，其中152,286,000元，均陷於
    逾期而無法收回。
二、依原告作業規定，凡辦理授信業務，應隨時注意借款人之信
    用情形，且對於外銷貨款之辦理，亦明定外銷廠商有下列情
    事之一者，不得申請外銷貸款，其已獲准貸款者，並應予停
    止動用。被告既擔任原告公司經理一職，對前述規定知之甚
    詳，惟其竟於紐新企業逾期未還款之後，明知違反作業規定
    ，而猶繼續撥款予紐新企業，致生重大損害於原告。被告受
    原告委任，然處理上開事務有過失，或因逾越權限之行為，
    對於委任人即原告，自應負賠償之責，爰依民法第535條及
    同法第544條之委任法律關係提起本件訴訟，並聲明：（一
    ）被告應給付原告1900萬元，及自繕本送達翌日起至清償日
    止，按年利率5%計算之利息。
參、被告則以：
一、原告於92年間以本件起訴狀所記載之同一事實對被告向臺灣
    高雄地方法院檢察署提起背信告訴，惟經該署以94年度調偵
    字第620號為不起訴處分，其理由為(1)原告所提出之內部作
    業規定並未強制各分行於客戶遲延繳息或延後清償時，在原
　　額度範圍內不可再核貸。(2)紐新企業於88年9月前之退票紀
  　錄均被註銷，是被告於同意繼續核貸予紐新公司時（88年4
    至6月），並無法知悉紐新公司在其他銀行有退票之情形，
    故被告未違反紐新企業與原告公司所訂定之調轉金貸款契約
    。(3)紐新企業以信用狀貸款之金額（8千萬元），原告自可
    向國外開狀銀行收取，縱紐新企業所交付之貨物有問題，此
    部分亦係紐新企業與買賣對方、開狀銀行間之問題而與原告
    公司無關。(4)證人均證稱：在銀行實務慣例上，不增加原授
    信額度範圍內，只要客戶可以繼續繳原先之本利，且本金有
    繼續償還，還是可以繼續核貸給客戶。(5)依原告所提之資料
    ，紐新企業自88年4月至6月間確有償還1億6057萬5579元之
    本金，是被告繼續核貸之金額確實少於紐新公司還款之金額
    。是原告主張被告違反委任義務，並無理由。
二、原告之東高雄分行給予紐新企業之綜合週轉金額度為5億8千
    萬元，當時已動用額度為579,737,000元，且從無不良之債
    信紀錄。紐新企業於88年4月15日及同年5月15日雖發生二筆
    外銷貨款到期，無法清償之情事，然被告為避免影響將來紐
    新企業債權之回收，乃採取在原授信範圍內及總債權不增加
    之情形下，由紐新企業部分還款，在還款金額之範圍內，再
    撥貸給紐新企業之措施，如此除可延續該企業資金之週轉性
    外，且原告公司仍可繼續對紐新企業收取利息，並有利於將
    來對紐新企業債權之回收，是原告並未受有任何損害等語置
    辯，並聲明：如主文所示。
肆、得心證之理由：
一、查被告於83年1月至88年12月擔任原告公司東高雄分行之經
    理，訴外人紐新企業股份有限公司即紐新企業，向原告借款
    中二筆，分別於88年4月15日及同年5月15日到期，惟紐新企
    業均未按期還款，惟被告仍繼准予核貸，又原告於92年間以
　　對被告向臺灣高雄地方法院檢察署提起背信告訴等情，惟經
  　該署以94年度調偵字第620號為不起訴處分，有原告提出之
    借據2紙及88年4月19日至同年6月28日撥款明細表附卷可佐
    ，復經本院依職權調取上開偵查卷，查核無訛，且為兩造所
    不爭，自屬真實。
二、原告主張被告繼續借款予紐新企業，致原告受有損害。被告
    則否認之，並以前詞置辯，是兩造之爭點為：被告於88年4
    月19日至同年6月28日繼續借款予紐新企業，究有無使原告
    受有損害？經查：
（一）被告抗辯當時與分行襄理、副理開會決定，在不增加授信
      額度情形下，於紐新企業還款金額之範圍內，再為撥貸之
    　措施等情，核與證人甲○○證稱：88年間我在丁○○○東
      高雄分行銀行任職，紐新企業是分行客戶，我有承辦過，
      印象中紐新企業有外銷貨款逾期未還，之後有在紐新還款
      金額內再撥貸給紐新，因為如果沒有在還款額度內，再貸
      款給紐新企業，該公司有可能倒閉，無法再回收任何金錢
      等語相符（參本院卷第91至第92頁），又證人林建中亦證
      述：88年擔任原告公司之襄理，有承辦紐新企業，當時是
      在不增加銀行債權的情形下，撥貸之後再收回，結果是讓
      銀行的借款無增加，讓客戶繼續經營，規定上逾期不可再
      撥貸，但實務上如果客戶還有經營的可能，銀行在不增加
      債權的情形下，可以撥貸，我們會考量如果馬上斷絕其他
      貸款，該公司可能會倒閉，銀行會損失過大，故我們實務
      上會評估等語（參同上卷第93頁至第96頁），另證人張己
      ○○證稱：在88年間在東高雄分行擔任領組，紐新公司是
      我們當時的客戶，88年間紐新發生逾期還款情形，我有處
      理，依銀行規章，逾期後是不可以再撥貸，當時欠款的數
      據已出來，內部開會後，額度是授權經理撥貸，在不增加
      債權的情形下，還款再撥貸給紐新公司，之所以如此，是
      在不增加債權的情形下，讓客戶起死回生，如果不做此措
      施，是加速客戶倒閉的時間，到最後紐新公司之債務是不
      增加等語（見同上卷第96頁至第97頁）。參以原告所提出
      之88、91、94年度縮影軟片及96年10月12日帳欠明細表 (
      編號71至第109），紐新企業之欠款確實未增加，反而有
      部分借款已完全清償（如編號74、79、82、84、97、105
      、108），且證人即紐新企業財務協理陳秀惠亦到庭證稱
      ：如果當時被告沒有做變通處理，紐新企業會少還原告
      1059萬元等語（參本院96年11月27日言詞辯論筆錄），是
      被告上開抗辯，堪信為真實。被告既於紐新企業還款範圍
      內，始再貸放借款，衡情，實無令原告受有損害之可能。
（二）被告另抗辯因其繼續借貸，使紐新企業能繼續營運，而有
      資力繳付原告利息乙節，業據證人陳秀惠證述：88年紐新
      公司在東高雄銀行共支付利息37,784,720元等語明確，並
      有原告東高雄分行93年11月5日九三東高字第0725號函在
      卷可憑，是堪信為真實。
三、綜上所述，被告於88年4 月19日至同年6月28日繼續借款予
    紐新企業，未使原告未收債款擴大，反而有部分債權受清償
    ，且有利息收入，則難認原告受有何損害，是原告以被告違
    反受任人義務，依民法第535條及同法第544條之委任法律關
    係，請求賠償損害1900萬元，及自繕本送達翌日起，至清償
　　日止，按年利率5%計算之利息，為無理由，應予駁回。原告
  　既受敗訴判決，則其陳明願供擔保，聲請宣告假執行，已失
    所依附，應併予駁回。
四、原告雖以證人陳秀惠及戊○○之證詞，對原告係一種攻防上
    之突襲，且被告因重大過失逾時提出攻防，而請求再開辯論
    云云，惟被告自始即提出前揭不起訴書為證，並請求上開證
    人作證，又證人之證述均與偵查中所為之證詞大致相符，難
    認有何突襲或逾時提出，是其請求再開辯論自無理由，附此
    敘明。
伍、結論：原告之訴為無理由，依民事訴訟法第78條，判決如主
　　文。
中　　華　　民　　國　　96　　年　　12　　月　　11　　日
                  民事第三庭法　官　廖建彥
以上正本係照原本作成
如對本判決上訴，須於判決送達後20日內向本院提出上訴狀
中　　華　　民　　國　　96　　年　　12　　月　　11　　日
                            書記官　林木村
